【裁判字號】    88,易,1021
【裁判日期】    890203
【裁判案由】    侵占
【裁判全文】
臺灣雲林地方法院刑事判決                        八十八年度易字第一二一號
    公  訴  人  臺灣雲林地方法院檢察署檢察官
    被      告  辛○○
    選任辯護人  蕭世芳
右列被告因侵占案件，經檢察官聲請簡易判決處刑（八十八年度偵字第五○四三號）
，本院認不宜以簡易程序，改依通常程序判決如左：
    主  文
辛○○無罪。
    理  由
一、公訴意旨略以：被告辛○○於民國八十四年三月間，在雲林縣西螺鎮○○○路一
    三一號，向佳格砂石股份有限公司（以下簡稱佳格公司）管理人甲○○借用小松
    牌ＰＣ三○○─五型挖土機一部後，竟意圖為自己不法之所有，予以侵占入己，
    因認被告涉有刑法第三百三十五條第一項侵占罪嫌。
二、訊據被告辛○○固坦承約於八十八年一月間，向佳格公司管理人甲○○借用停
    放於上址之挖土機一部，且佳格公司迄未收回該挖土機之事實，但堅決否認有何
    侵占犯行，並辯稱：該挖土機係借給二崙之佳格砂石場使用約一、二個月，該砂
    石場使用完畢後，已將該挖土機交回佳格公司，惟因交回當晚即遭竊，故佳格公
    司才未收到該挖土機等語。
三、按犯罪事實應依證據認定之，無證據不得推定其犯罪事實；又不能證明被告有罪
    者，應諭知無罪之判決，刑事訴訟法第一百五十四條、第三百零一條第一項分別
    定有明文。再按刑法上之侵占罪，須持有人變易原來之持有意思而為不法所有之
    意思，始能成立，如僅將持有物延不交還或有其他原因致一時未能交還，缺乏主
    觀之要件，既難以該罪相繩，此經最高法院著有六十八年台上字第三一四六號判
    例可資參照。
四、本件公訴人認被告辛○○涉有侵占犯行，無非以告發人乙○○之指訴及被告確有
    向佳格公司借用挖土機一部，且佳格公司迄未收回該挖土機之事實為其論據。經
    查，被告於八十八年一月間曾向佳格公司借用挖土機一部給二崙佳格砂石場使用
    之事實，業據被告供述綦詳，且經證人佳格公司管理人甲○○、二崙佳格砂石場
    管理人丙○○結證無誤，堪信為真實。惟丙○○於使用完畢後，已將該挖土機運
    回佳格公司之事實，亦據證人丙○○結證稱：該挖土機使用約一個多月，用完後
    請己○○之司機陳榮農運回佳格公司等語；證人己○○結證稱：該挖土機自西螺
    佳格公司載運至二崙佳格砂石場，及自二崙載運回西螺佳格公司均係由伊僱用之
    司機陳榮農負責運送等語；證人陳榮農結證稱：伊曾受僱於己○○，當時丙○○
    有請伊自西螺佳格公司載運挖土機一部至二崙佳格砂石場，且運回佳格公司亦係
    伊將該挖土機運送至佳格公司之收費亭等語。足認被告所借用之挖土機確已送回
    至佳格公司無訛。至於被告辯稱佳格公司並未收到該挖土機，係因該挖土機於運
    回佳格公司當晚遭竊所致之事實，核與證人戊○○結證稱：伊當時所在與佳格公
    司毗鄰之大新砂石場任經理，故佳格公司之挖土機失竊隔日，伊曾陪同丙○○、
    辛○○在佳格公司附近尋找，但未找到，僅發現挖土機的履帶痕跡等語；證人即
    埤源派出所警員丁○○結證稱：係於八十四年二月至埤源派出所任職，到職不久
    ，即發生本案，伊有跟被告到現場，發現挖土機履帶痕係從佳格公司由東向西方
    向行至中沙大橋旁，越過河往西北行去，伊確認後才受理報案的，且隔一陣子，
    辛○○有來說他是股東，因此開證明給被告，因該案係該派出所受理失竊價值最
    高的案件，故伊有印象等語；證人即埤源派出所主管庚○○結證稱：伊記得被告
    有去報案稱挖土機被偷，當時伊有在場等語相符。故被告所辯並無侵占佳格公司
    挖土機之事實，要屬可採。此外，復查無其他積極證據足認被告有何侵占犯行，
    揆諸首揭規定及判例要旨，應為被告無罪判決之諭知。另告發人乙○○雖以其為
    挖土機所有人之身分提出本件告訴，然查其所提出之挖土機統一發票購買人為佳
    格公司，且其並非佳格公司之負責人或股東，有經濟部公司執照、營利事業登記
    證及佳格公司登記事項卡等件附卷可憑，復未能提出其他證明確係該挖土機之所
    有權人之證明，是其並非所指述犯罪之直接被害人，其所為告訴，僅具告發性質
    ，附此說明。
據上論斷，應依刑事訴訟法第三百零一第一項，判決如主文。
本案經檢察官林豐正到庭執行職務。
中      華      民      國      八十九      年     二    月     三      日
                                        臺灣雲林地方法院刑事第一庭
                                            法  官  莊  秋  燕
右正本證明與原本無異。
如不服本判決，應於判決送達後十日內向本院提出上訴狀( 應附繕本 )。
                                            書記官  周  麗  雲
中    華     民     國      八十九       年       二      月     三     日


司法院資訊處製作；財團法人民間司法改革基金會備份。
